【裁判字號】    97,交聲,2
【裁判日期】    970218
【裁判案由】    違反道路交通管理處罰條例聲明異議
【裁判全文】
臺灣雲林地方法院交通事件裁定           97年度交聲字第2號
原處分機關  交通部公路總局嘉義區監理所雲林監理站
異  議  人  乙○○
                    國民
上列異議人即受處分人因違反道路交通管理處罰條例案件，不服
交通部公路總局嘉義區監理所雲林監理站民國96年12月03日雲監
裁字第裁72-U00000000號裁決處分，聲明異議，本院裁定如下：
    主  文
異議駁回。
    理  由
一、本件聲明異議意旨略以：異議人未於民國96年08月30日下午
    06時08分許，駕駛車號659-NL號營業小客車，行經臺中市○
    ○路與中科路口，且舉發單位提不出具體實證，無法令人信
    服，請准予撤銷原處分等語。
二、汽車駕駛人，駕駛汽車有違反本條例之行為，經交通勤務警
    察或依法令執行交通稽查任務人員制止時，不聽制止或拒絕
    停車接受稽查而逃逸者，除按各該條規定處罰外，處新臺幣
    （下同）3,000 元以上6,000 元以下罰鍰，並記違規點數1
    點；又汽車駕駛人駕駛汽車不遵守道路交通標誌、標線、號
    誌之指示，處900 元以上1,800 元以下罰鍰，道路交通管理
    處罰條例第60條第1 項、第2 項第3 款、第63條第1 項第1
    款分別定有明文。
三、經查，異議人於96年08月30日下午06時08分許，駕駛車號65
    9-NL號營業小客車，行經臺中市○○區○○路與中科路口，
    因未依號誌指示行駛，並不服員警取締而逃逸一節，業據執
    勤員警即證人黃道明於本院調查時具結證稱，96年08月30日
    下午06時08分許，在臺中市○○區○○路與中科路口執行勤
    務，當時我站在科雅路以東的中科路上，對面有同仁甲○○
    ，他站在科雅路以西之中科路上，我聽到他吹哨，轉身看到
    車號659-NL號三陽雅哥黃色計程車上面標示車行是臺中無線
    ，臺中無線的招牌是粉紅色的底，「臺中無線」4 個字是黑
    色的，該車行駛科雅路行經中科路與科雅路交岔路口時，該
    交岔路口號誌顯示直行綠燈，尚未顯示右轉綠燈燈號，我們
    園區道路有分成快車道與機車道，快車道一開始是直行綠燈
    ，機車道是直行綠燈與右轉綠燈，所以機車道可以直行及右
    轉，但是快車道的汽車要等機車道燈號顯示為紅燈之後才會
    顯示可以右轉綠燈箭頭，快車道汽車此時才能右轉，我當時
    看到該車號計程車，在直行綠燈的時候右轉中科路，我看到
    該車的時候該車已經右轉，行駛到科雅路機車道附近，我看
    到後吹哨並用手示意他靠邊停車，該車沒有停車，我人是站
    在中科路分隔島靠近快車道的地方，該車之後右轉至中科路
    ，行駛中科路快車道，我不知道該車有無看到我吹哨示意他
    停車，但我人有走到中科路快車道上攔停，該車差點撞到我
    ，該車閃過我後就加速離開了，因為他有閃躲應該是有看到
    我站在快車道上，所以應該有看到我，我看到該車逃逸之後
    ，我記下車號、廠牌、車型、特徵、顏色回去隊部用警政署
    連線查詢資料，發現所查車號、特徵等與登記資料是相符的
    ，所以就開單告發，當時因情急沒有辦法照相，事後我有去
    調閱附近公司的影帶，但是期間只有一個月已經銷燬，該道
    路上雖有裝設錄影器但是尚未啟用等語明確。另名在場執勤
    員警即證人甲○○亦到庭證稱，96年08月30日下午06時08分
    在臺中市○○區○○路與中科路口執行勤務，當時在該路段
    一起執勤員警還有丙○○，我站在中科路上機車道及快車道
    安全島上前方，丙○○站在我對面，我看到一輛雅哥計程車
    ，直行科雅路由南往北，行駛在快車道上，當時路口快車道
    的號誌是綠燈直行，只能直行不能右轉，因機車專用道可以
    直行與右轉，所以快車道上的汽車不能右轉，否則會影響機
    車騎士安全，雅哥計程車在快車道綠燈時直行右轉，我看到
    時該車車身已經超越停止線，往右轉，我吹哨警告，但計程
    車沒有停車，丙○○站在我對面的機車（道）安全島前面，
    聽到我的哨聲，就跨到快車道上，舉起右手攔停該計程車，
    但是該計程車沒有停車，還差點撞到丙○○，計程車自動閃
    過丙○○，我沒有看到駕駛人是誰，太遠了也沒有記下車號
    等語在卷。揆諸證人丙○○、甲○○二人就發現異議人未依
    號誌違規右轉之行為後，甲○○立即吹哨制止，丙○○則加
    以攔停，詎異議人規避取締而加速逃逸，並差點撞上丙○○
    之始末經過證述甚詳，上開二名在場執勤員警之證述互核大
    致相符，且無顯然之瑕疵可指；依上開二名證人所處位置、
    距離、證人丙○○攔停異議人時與異議人車輛之距離、時間
    、經過情形，及證人丙○○可明確指證異議人所駕駛車輛為
    「臺中無線」之計程車、該「臺中無線」招牌之特徵、異議
    人所駕駛車輛車型等外觀特色，難認證人二人有何誤認之可
    能；又上開二名證人與異議人並無怨隙，應無故意攀誣異議
    人之理，何況警員執行公務時，本身即受有行政懲處責任之
    監督，且其到庭具結作證，更係以刑事責任擔保其證言之真
    實性，此外，異議人亦不否認其駕駛「臺中無線」之計程車
    ，且「臺中無線」之招牌與證人丙○○所述相同，但辯稱其
    車上所掛「臺中無線」招牌是粉紅色底，「臺中無線」4 字
    則是紅色不是黑色云云，惟異議人對於其車上所掛「臺中無
    線」招牌特徵確如其所述一節，並未舉證以實其說，縱所述
    屬實，證人丙○○於差點遭撞擊之緊急情況下，衡情亦難以
    在瞬間將如此微小之細節完全觀察、記憶無誤，然證人丙○
    ○所述重要情節均與事實不悖，就此細微末節縱有些許差誤
    ，亦不影響於其證詞之真實性，證人丙○○、甲○○對於異
    議人違規當時情形，又無故為渲染或誇大其詞之情形，證人
    丙○○、甲○○所為證詞應堪採信。因之，異議人於前述時
    、地，駕駛上開營業小客車，未依交通號誌指示行駛而右轉
    ，經警攔停拒絕接受稽查而逃逸等違規行為，應可認定。異
    議人空言辯解其未在上開違規時間，駕駛上開營業小客車，
    行經上開違規地點，要難採信。
四、綜此，異議人既有於上開時地，駕駛營業用小客車，不遵守
    交通號誌之指示違規右轉，及經警攔停拒絕接受稽查而逃逸
    之違規行為，事證明確，員警之舉發行為於法即屬有據，原
    處分機關依據道路交通管理處罰條例第60條第2 項第3 款規
    定裁處異議人罰鍰900 元、依同條例第60條第1 項規定裁處
    罰鍰3,000 元，並依同條例第63條第1 項第1 款規定記違規
    點數1 點，核無不當或違法，異議人之異議為無理由，應予
    駁回。
五、據上論斷，應依道路交通管理處罰條例第87條第2 項、道路
    交通案件處理辦法第19條前段，裁定如主文。
中    華    民    國    97    年    2     月    18    日
                  交通法庭    法  官  李秋瑩
以上正本證明與原本無異。
如不服本裁定，應於裁定送達後5 日內向本院提出抗告狀。 (須
附繕本)
                              書記官  邱明通
中    華    民    國    97    年    2     月    18    日


司法院資訊處製作；財團法人民間司法改革基金會備份。
